【裁判字號】    95,簡,186
【裁判日期】    951229
【裁判案由】    使用牌照稅罰鍰
【裁判全文】
臺中高等行政法院裁定
                                     95年度簡字第00186號
原      告  甲○○
被      告  交通部公路總局臺中區監理所
            彰化監理站
代  表  人  乙○○
被      告  彰化縣稅捐稽徵處
代  表  人  丙○○
上列當事人間因使用牌照稅罰鍰事件，原告提起行政訴訟，本院
裁定如下：
    主  文
原告之訴駁回。
訴訟費用由原告負擔。
    理  由
一、按訴訟事件不屬行政法院之權限者，行政法院應以裁定駁回
    之；又撤銷訴訟之提起，須有行政處分存在為前提，如對非
    行政處分訴請撤銷，其訴即屬不合法，此觀及行政訴訟法第
    107條第1項第1款及第10款之規定自明。所謂行政處分，依
    訴願法第3條第1項規定，係指中央或地方機關就公法上具體
    事件所為之決定或其他公權力措施而對外直接發生法律效果
    之單方行政行為而言。另提起撤銷訴訟，須以經過訴願程序
    為其前提，其未經過訴願程序，遽行提起行政訴訟，自非法
    之所許，行政法院應以另其訴不備訴訟要件，裁定駁回之，
    行政訴訟法第107條第1項第10款之規定亦明。
二、本件原告主張其所有之車號QJ-3611號自小客車未於民國（
    下同）87年11月28日前後1個月內驗車，被告交通部公路總
    局臺中區監理所彰化監理站依道路交通管理處罰條例第17條
    規定以彰監四字第裁00-000000000號裁決註銷牌照處分，嗣
    因該裁決書註銷處分書未合法送達，經台灣彰化地方法院94
    年度交聲第254號裁定撤銷。被告二機關另以移送案號NW2H0
    0000000、NW2H00000000、0000000000000、0000000000000
    、0000000000000、0000000000000、Ｚ00000000000、000000
    0000000、0000000000000號移送法務部行政執行署彰化行政
    執行處，就汽車燃料使用費、使用牌照稅款及罰鍰之行政處
    分金額共計新臺幣132,979元，對原告執行，惟本件原告所
    有前揭自小客車自88年起即未驗車，被告交通部公路總局台
    中區監理所彰化監理站，本應依道路交通管理處罰條例第17
    條第1項規定，對未依期限驗車逾期6個月以上之車輛即行註
    銷其牌照，詎被告未於法定期限對原告所有之前揭自小客車
    作出註銷牌照之處分，係應行為而不行為，怠於註銷牌照，
    本件被告延誤註銷牌照，反而侵害原告之權益，原告就此並
    無故意或過失。又道路交通管理處罰條例所稱「6個月以上
    」應係期限一經屆至即發生註銷效果之法定期限，公路主管
    機關未依法註銷牌照，反逐年課徵汽車燃料使用費、使用牌
    照稅等，於法不合，請求撤銷原處分等語。
三、經查，原告訴請撤銷之「原處分」，據其提出之證明文件計
    有交通部公路總局臺中區監理所（彰化監理站）彰監四字第
    裁00-000000000號違反道路交通管理事件裁決書、交通部公
    路總局違反公路法事件處分書、汽車燃料使用費繳納通知書
    及催繳通知書、彰化縣稅捐稽徵處使用牌照稅繳款書等（見
    本院卷第19頁以下）。上開違反道路交通管理事件裁決書，
    依道路交通管理處罰條例第87條第1項規定，應向管轄地方
    法院聲明異議，其訴不屬行政法院之權限所在，原告逕向本
    院提起撤銷訴訟，核與首揭行政訴訟法第107條第1項第1款
    規定不符，其此部分訴訟不合法，應予駁回。至於汽車燃料
    使用費催繳通知書，係主管機關為汽車燃料使用費繳納通知
    書之行政處分後，後續為催繳目的所為之意思表示，核屬觀
    念通知之性質，非屬對外直接發生法律效果之行政處分。原
    告對之提起撤銷訴訟，亦非合法。至其餘處分書、繳納通知
    書、繳款書雖係行政處分，惟依首揭說明，提起撤銷訴訟亦
    以經過訴願程序為其前提。本院前於95年12月5日通知原告
    略謂：如已踐行訴願前置程序，請於文到5日內補提訴願決
    定書到院，該補正通知函業於95年12月7日送達原告，有送
    達證書在卷可按。原告迄未補正，顯然本件並未經過訴願程
    序。原告遽行提起此部分訴訟，其訴不備訴訟要件，亦不合
    法。本件原告之訴既均不合法，依首揭說明自應裁定駁回其
    訴。又本件訴訟程序上既不合法，則兩造實體之主張自毋庸
    加以審酌。另彰化監理站為交通部公路總局臺中區監理所之
    下屬單位，無獨立之預算，並無當事人能力，不能以之為被
    告；又汽車燃料使用費之處分機關為交通部公路總局，本件
    原告之訴關於當事人之記載亦有未合，併此指明。
四、依行政訴訟法第107條第1項第1款、第10款、第104條、民事
    訴訟法第95條、第78條，裁定如主文。
中    華    民    國    95    年    12   月     29    日
                    第四庭  法  官   許金釵
以上正本證明與原本無異。
如不服本裁定，應於裁定送達後10日內，以本訴訟事件所涉及之
法律見解具有原則性者，始得向本院提出抗告狀並表明抗告理由
，經最高行政法院許可，否則不得抗告；如於本裁定宣示後送達
前提起抗告者，應於裁定送達後10日內補提抗告理由書（均應依
對造人數提出繕本）。提起抗告應繳納送達用雙掛號郵票390元
（34元及5元郵票各10份)。
中    華    民    國    96    年    1    月      3    日
                            書記官   許騰云


司法院資訊處製作；財團法人民間司法改革基金會備份。
